臺灣宜蘭地方法院刑事判決　　　　　　　　96年度訴字第92號
公　訴　人　臺灣宜蘭地方法院檢察署檢察官
被　　　告　甲○○
　　　　　　　　　　（現在臺灣宜蘭監獄執行中）
上列被告因毒品危害防制條例案件，經檢察官提起公訴（96年度
毒偵字第206號），嗣於本院準備程序進行中，被告先就被訴事
實為有罪之陳述，經裁定進行簡式審判程序，本院判決如下：
    主  文
甲○○施用第一級毒品，累犯，處有期徒刑拾壹月。
    事  實
一、甲○○前因違反麻醉藥品管理條例，經法院判處有期徒刑八
    月、五年六月、十月確定，經接續執行後，甫於民國93年12
    月20日縮刑期滿而執行完畢。又甲○○前亦因施用毒品案件
    ，經送觀察勒戒、強制戒治，於91年6月28日停止戒治交付
    保護管束而釋放，並於92年2月7日保護管束期滿而執行強制
    戒治完畢。詎甲○○猶不知悔改，明知海洛因為毒品危害防
    制條例第2條第2項第1款所規定之第一級毒品，不得擅自施
    用，竟仍於前開強制戒治執行完畢釋放後五年內，基於反覆
    持續施用第一級毒品海洛因之單一行為決意，自95年10月14
    日起，至95年12月25日止，在宜蘭縣宜蘭市○○街129巷5號
    住處內，以將第一級毒品海洛因摻水置入針筒內，再將之注
    射入體內之方式，反覆施用第一級毒品海洛因多次（期間約
    一星期施用一次）。嗣於95年12月26日15時許，在宜蘭縣宜
    蘭市○○路○段167號前為警查獲。
二、案經宜蘭縣警察局移請臺灣宜蘭地方法院檢察署檢察官偵查
    起訴，嗣於本院準備程序進行中，被告先就被訴事實為有罪
    之陳述，經裁定進行簡式審判程序。
    理  由
一、上揭犯罪事實，業據被告甲○○於檢察官偵查及本院審理時
    坦承不諱，且其為警查獲後，於95年12月26日16時許所採之
    尿液，經送檢驗結果，確實呈現嗎啡、可待因陽性反應之事
    實，亦有宜蘭縣警察局刑警大隊尿液送驗編號姓名對照表、
    慈濟大學濫用藥物檢驗中心檢驗總表各一件在卷可稽。此外
    ，被告前因施用毒品案件，經送觀察勒戒、強制戒治，於91
    年6月28日停止戒治交付保護管束而釋放，並於92年2月7日
    保護管束期滿而執行強制戒治完畢等情，亦有全國施用毒品
    案件紀錄表、臺灣高等法院被告前案紀錄表各1件附卷可佐
    。依此，足徵被告上開自白確與事實相符，其於強制戒治執
    行完畢釋放後，五年內再犯本案施用第一級毒品罪之事證已
    臻明確，其犯行堪予認定，應依法論科。
二、查海洛因為毒品危害防制條例第2條第2項第1款所規定之第
    一級毒品，不得擅自施用，故核被告施用海洛因之行為，係
    犯毒品危害防制條例第10條第1項之施用第一級毒品罪。其
    多次施用行為前後持有第一級毒品海洛因之低度行為，為其
    施用之高度行為所吸收，不另論罪。又按立法者針對特定刑
    罰規範之構成要件，已預設其本身係持續實行之複次行為，
    具備反覆、延續之行為特徵，故將之總括或擬制成一個構成
    要件之「集合犯」行為，因刑法評價上為構成要件之行為單
    數，應僅成立一罪。查毒品因具有成癮性、濫用性（此觀毒
    品危害防制條例第2條之規定自明），立法實務首重以刑事
    處遇方式戒斷行為人毒癮，若無法收其實效，始依法追訴處
    罰（此觀毒品危害防制條例第20、23條之規定即明），故施
    用毒品本身具備反覆、延續之行為特徵，持續多次施用毒品
    始為此類犯罪之典型或常態，於刑法評價上，施用毒品應僅
    成立集合犯一罪（學者林鈺雄著「跨連新舊法之施用毒品行
    為—兼論行為單數與集合犯、接續犯概念之比較」，刊於95
    年7月本土法學雜誌第84期第141頁以下，亦採相同之見解。
    ）。且自「刑事法若干犯罪行為態樣，本質上原具有反覆、
    延續實行之特徵，立法時既予特別歸類，定為犯罪構成要件
    之行為要素，則行為人基於概括之犯意，在密切接近之一定
    時、地持續實行之複次行為，倘依社會通念，於客觀上認為
    符合一個反覆、延續性之行為觀念者，於刑法評價上，即應
    僅成立一罪。學理上所稱『集合犯』之職業性、營業性或收
    集性等具有重複特質之犯罪均屬之，例如經營、從事業務、
    收集、販賣、製造、散布等行為概念者是（最高法院95年度
    台上字第1079號判決意旨參照）」，亦可查悉我國終審機關
    採取相同立場。故有關行為人多次施用毒品之犯罪，本院基
    於前述施用毒品構成要件之反覆實行特徵，認為行為人如基
    於反覆實行之犯意，在密切接近之一定時、地，持續實行單
    次或複次之施用毒品行為，應僅成立集合犯一罪。本件情形
    ，被告業已供承係因染有毒癮而不斷吸食海洛因毒品，佐以
    被告前曾因施用毒品之犯行，經執行觀察勒戒、強制戒治完
    畢，其於出監後，卻仍無法克制自己，再度於密切接近之時
    間、地點，施用海洛因多次（約一星期施用一次），顯見其
    確已吸食毒品成癮，已產生施用毒品之依賴性，被告顯係出
    於反覆、延續施用海洛因毒品之單一行為決意至明，在行為
    概念上，其多次施用海洛因之行為，應評價認係包括一罪之
    集合犯，較符合社會通念及刑法學理。另被告前因前因違反
    麻醉藥品管理條例，經法院判處有期徒刑八月、五年六月、
    十月確定，經接續執行後，甫於93年12月20日縮刑期滿而執
    行完畢之事實，有前揭之臺灣高等法院被告前案紀錄表可資
    參照，其於受有期徒刑之執行完畢後，五年以內故意再犯有
    期徒刑以上之施用第一級毒品罪，為累犯，應依法加重其刑
    。爰審酌被告之素行、智識程度；犯罪之動機、目的、手段
    ；前已因施用毒品之犯行，經執行觀察勒戒、強制戒治及有
    期徒刑完畢，仍不知悔改，復繼續沾染毒品惡習，其施用毒
    品行為對於自身及社會所造成之危害程度非輕；施用第一級
    毒品之犯罪態樣及施用之次數、頻率；犯後已坦承犯行，態
    度尚佳等一切情狀，量處如主文所示之刑，以示警懲。
據上論斷，應依刑事訴訟法第273條之1第1項、第299條第1項前
段，毒品危害防制條例第10條第1項，刑法第11條前段、第47條
第1項，判決如主文。
本案經檢察官吳志成到庭執行職務。
中　　華　　民　　國　　96　　年　　4　　月　  11　　日
                  刑事第三庭法  官  劉家祥
以上正本證明與原本無異。
如不服本判決應於收受本判決後10日內向本院提出上訴書狀，其
未敘述上訴理由者，並得於提起上訴後10日內向本院補提理由書
狀(均須按他造當事人之人數附繕本)「切勿逕送上級法院」。
                            書記官  邱淑秋
中　　華　　民　　國　　96　　年　　4 　　月　　12　　日
附錄本案論罪科刑法條全文：
毒品危害防制條例第10條第1項。
施用第一級毒品者，處 6 月以上 5 年以下有期徒刑。
